臺灣臺北地方法院民事判決
110年度訴字第6841號
原      告  元銘企業有限公司


法定代理人  陳哲甯  
訴訟代理人  張甄晏  
被      告  劉智強  

上列當事人間請求返還價金事件，經臺灣新北地方法院裁定移送
前來（109年度訴字第3314號），本院於民國111年1月19日言詞
辯論終結，判決如下：
    主      文
原告之訴駁回。
訴訟費用由原告負擔。
    事實及理由
一、原告主張：兩造於民國104年7月23日簽訂服務協議書（下稱
    系爭協議書），期限8個月，被告未於期限內達成系爭協議
    書內容，故系爭協議書應予作廢，被告應立即返還作業費用
    新臺幣（下同）85萬元，然被告僅於105年9月30日返還30萬
    元，剩餘款項55萬元迄今尚未給付，經原告屢次催討，被告
    均置之不理。又被告於105年12月23日交付面額55萬元支票
    ，惟該支票於106年3月15日到期跳票。嗣原告於108年10月2
    日寄送存證信函催告後，被告於109年3月電話承諾於109年4
    月30日還款，惟被告仍未還款。為此，爰依系爭協議書第3
    條約定請求被告返還55萬元。並聲明：被告應給付原告55萬
    元，及自108年10月2日起至清償日止，按週年利率5％計算之
    利息。
二、被告則以：原告係與博裕企業管理顧問有限公司（下稱博裕
    公司）簽訂系爭協議書，被告僅為博裕公司之代理人，協助
    博裕公司與原告處理返還價金之事，惟被告並非系爭協議書
    之當事人，原告不應向被告請求。並聲明：原告之訴駁回。
三、得心證之理由：
    原告主張被告未於期限內達成系爭協議書之約定內容，被告
    應返還作業費用55萬元等情，惟為被告所否認，並以前揭情
    詞置辯，經查：
  ㈠系爭協議書之締約當事人為何部分：
  ⒈按解釋意思表示，應探求當事人之真意，不得拘泥於所用之
    辭句，為民法第98條所明定。如契約之文字已表示當事人之
    真意，無需別事探求者，固不得捨契約文字而為曲解，然苟
    契約文字文義不明，自有以過去事實及其他一切證據資料為
    斷定標準，以探求當事人立約當時之真意何在之必要。
  ⒉觀諸系爭協議書之立契約書人欄記載「立書人：元銘企業有
    限公司（以下稱甲方）。博裕企業管理顧問有限公司（以下
    稱乙方）法代：葉菁樺」等語，簽名欄位之立書人載有原告
    與博裕公司之名稱、統一編號、地址及法定代理人，且經蓋
    印該等公司之大小章，並於乙方即博裕公司下方手寫「代理
    人：劉智強（即被告）」暨被告之身分證統一編號等字樣，
    有系爭協議書在卷可稽（見支付命令卷第15頁），其中所稱
    「立書人」即為系爭協議書當事人之意，是系爭協議書之締
    約者應為原告及博裕公司，而被告僅為該契約之乙方代理人
    。復細譯系爭協議書第1條至第4條約定：「一、甲方為實際
    投標單所載明之供應廠商（或配合廠商），對投標作業相關
    規定皆充分知悉。二、乙方提供相關作業資訊並輔導協助甲
    方完成投標作業程序暨甲方簽署正式合約生效後應進行之義
    務至甲方完全遵守合約結果時終止應負擔之責任。三、作業
    費用（稅外加）：甲方應給付作業費用新台幣捌拾伍萬元整
    ，並於得標後立即給付4％，正式簽約後2％，（本部份％係依
    合約載金額訂之）。四、上開作業費用新台幣捌拾伍萬元整
    ，由甲方先行支付，甲方如因不可抗拒之事實理由協商過程
    與乙方取得共識、諒解致無法完成投標作業時，則本協議作
    廢，乙方需承擔還款責任。」等內容（見支付命令卷第15頁
    ），可知該契約約定原告負有給付該契約作業費用之義務，
    博裕公司則負有提供相關資訊及輔導原告履行該契約相關作
    業，且於系爭協議書作廢時承擔還款責任等義務，是原告及
    博裕公司各自負責系爭協議書部分契約條款之履行，足徵原
    告及博裕公司形式上既為系爭協議書立契約書名義人，實質
    上對該契約亦負有約定之權利義務，至系爭協議書之代理人
    即被告，則未有在該協議內規範其相關權利義務。從而，依
    系爭協議書前揭記載之文義、權利義務等事項以觀，系爭協
    議書之當事人應為原告、博裕公司，堪以認定。
　⒊至原告固提出支票、退票理由單、存證信函暨回執、對話紀
    錄等件（見支付命令卷第17至31頁），欲證明被告為系爭協
    議書之當事人等情。然參以上開支票係因被告為系爭協議書
    之代理人，其為協助博裕公司處理返還系爭協議書相關款項
    之事，而請友人開立支票交予原告等情，為兩造所不爭執（
    見本院卷第46、47頁），足見該支票乃系爭協議書成立後，
    因履行契約所衍生相關爭議，由被告出面協助處理所簽發，
    與系爭協議書之成立無涉，又前述存證信函之收件人為博裕
    公司，其內容亦係指摘博裕公司未依據系爭協議書歸還款項
    ，故難憑此等證據認定被告為系爭協議書之當事人。另觀之
    上揭對話紀錄內容，被告縱於109年間原告催討55萬元款項
    ，及表示若未返還將以法律途徑求償時，有提及「訊息已收
    、至於時間上在請多擔待些時日、抱歉之至」等語，惟此至
    多僅能證明被告有向原告央求延後清償期之事實，而被告既
    有協助博裕公司處理系爭協議書衍生之還款事項，已如前述
    ，是其向原告為該等請求，亦與該目的相符，尚難徒憑此對
    話紀錄即可推認被告為104年間簽署系爭協議書之當事人。
  ㈡原告依系爭協議書之約定請求被告返還55萬元部分：
    系爭協議書為原告與博裕公司所簽訂，被告僅為博裕公司之
    代理人而非該契約之當事人乙節，業如前述，是被告既非系
    爭協議書之契約當事人，則原告主張依據系爭協議書之法律
    關係，請求被告返還該契約之相關款項，自為無理由，應予
    駁回。
四、綜上所述，原告依系爭協議書第3條約定，請求被告給付55
    萬元，及自108年10月2日起至清償日止，按週年利率5％計算
    之利息，為無理由，應予駁回。
五、本件事證已臻明確，兩造其餘攻擊防禦方法及提出之證據資
    料，經本院斟酌後，認均不足以影響本判決之結果，自無逐
    一詳予論駁之必要，併此敘明。
六、據上論結，本件原告之訴為無理由，依民事訴訟法第78條，
    判決如主文。　
中　　華　　民　　國　　111 　年　　2 　　月　　11　　日
                  民事第七庭    法　官　溫祖明
以上正本係照原本作成。
如對本判決上訴，須於判決送達後20日內向本院提出上訴狀。如
委任律師提起上訴者，應一併繳納上訴審裁判費。
中　　華　　民　　國　　111 　年　　2 　　月　　11　　日
                                書記官  李佳儒